【裁判字號】    95,重訴,68
【裁判日期】    950921
【裁判案由】    毒品危害防制條例
【裁判全文】
臺灣高雄地方法院刑事判決              95年度重訴字第68號
公  訴  人  臺灣高雄地方法院檢察署檢察官
被      告  甲○○
選任辯護人  李育任律師
上列被告因毒品危害防制條例案件，經檢察官提起公訴（95年度
偵字第14360 號），本院判決如下：
    主  文
甲○○共同運輸第一級毒品，處有期徒刑拾年陸月，褫奪公權
伍年。扣案之第一級毒品海洛因捌包（合計淨重伍佰零伍點肆壹
公克，純質淨重佰伍拾伍點壹伍公克，空包裝重肆拾貳公克）
均沒收銷燬之；白色休閒鞋壹雙、NOKIA 廠牌行動電話壹具（序
號：000000000000000 ，不含SIM 卡）均沒收。未扣案因共同運
輸毒品所得財物新台幣伍萬元沒收之，如全部或一部不能沒收時
，以其財產抵償之。
    事  實
一、甲○○因積欠債務無力償還，為償還債務，雖明知海洛因業
    經公告列為毒品危害防制條例第2 條第2 項第1 款之第一級
    毒品，且為懲治走私條例公告管制物品項目及其數額甲類第
    4 款之管制進出口物品，竟與真實姓名年籍不詳之王姓成年
    男子及另一黃姓成年男子，共同基於將海洛因由大陸地區運
    輸入台之犯意聯絡，先由真實姓名年籍不詳之王姓男子，於
    民國95年5 月中旬在屏東縣長治鄉圓環附近，以新台幣（下
    同）10萬元之代價，委託甲○○自大陸地區運送毒品輸入台
    灣，甲○○先收受王姓男子給付之5 萬元報酬，2 人並約定
    事成之後，甲○○再收取剩餘之5 萬元。嗣甲○○即於同年
    月19日搭乘長榮航空公司BR-827號班機飛抵澳門，再搭車前
    往大陸廣州省珠海市「四海酒店」，期間王姓男子曾撥打甲
    ○○持用之0000000000號行動電話門號，囑咐甲○○等候他
    人與之聯繫，嗣於同年月23日，該王姓男子指定之另一黃姓
    成年男子，持已由透明塑膠袋包裝妥當之第一級毒品8 包（
    起訴書誤載為7 包，係因其中1 包，內含2 小包，故實際共
    為8 包，合計淨重505.41公克，純質淨重355.15公克，空包
    裝重42公克），在珠海市「四海酒店」與甲○○會面，由黃
    姓男子以膠帶將上揭8 包毒品海洛因分別綁縛在甲○○小腹
    上及藏置在所穿之白色休閒鞋鞋墊下後，甲○○遂於同日下
    午搭乘長榮航空公司BR-826號班機，夾帶上開海洛因自澳門
    飛抵高雄小港國際機場而入境台灣。嗣於同日晚上8 時許，
    在高雄小港國際機場驗關時，為行政院海岸巡防署南部地區
    巡防局高雄市機動查緝隊（下稱高雄市機動查緝隊）及高雄
    縣政府警察局所組成專案小組成員當場查獲，並扣得上開海
    洛因8 包、白色休閒鞋1 雙及與王姓男子聯絡運輸海洛因所
    用門號為0000000000號之NOKIA 廠牌行動電話1 具（序號：
    000000000000000） ，始查知上情。
二、案經高雄市機動查緝隊及高雄縣政府警察局移送臺灣高雄地
    方法院檢察署檢察官偵查起訴。
    理  由
壹、程序部分：
    被告甲○○及其選任辯護人，就海巡署南部地區巡防局高雄
    市機動查緝隊搜索、扣押筆錄、扣押物品目錄表、照片4 張
    、入出境查詢結果、扣押物品清單、法務部調查局鑑定通知
    書各1 份等書面之證據能力，均同意引為證據，且本院審酌
    上開文書作成之形式均無瑕疵，復與待證事實具有關聯性等
    情況，認為適合作為本案之證據，依刑事訴訟法第159 條之
    5 第1 項之規定，均有證據能力，合先敘明。
貳、實體部分：
一、認定犯罪事實所憑之證據：
    前開犯行，業據被告甲○○於本院審理中均坦承不諱，且有
    高雄市機動查緝隊搜索（扣押）筆錄、扣押物品目錄表、入
    出境查詢結果及扣押物品清單各1 份、查獲照片4 張在卷可
    稽（見海巡署南部地區巡防局刑案偵查卷宗第14至19頁），
    另扣案之白色粉末8 包，經送請法務部調查局鑑定，結果均
    確含第一級毒品海洛因成分無訛（合計淨重505.41公克，純
    質淨重355.15公克，空包裝重42公克），亦有該局95年7 月
    5 日調科壹字第220023521 號鑑定通知書1 紙足憑（見本院
    卷第26頁），足認被告上揭自白與前揭事實相符，應堪採信
    。本件事證明確，應依法論科。
二、查被告行為後，刑法於94年2 月2 日經總統令修正公布，於
    95年7 月1 日施行，而比較新舊法時應就罪刑有關之共犯、
    未遂犯、想像競合犯、牽連犯、連續犯、結合犯，以及累犯
    加重、自首減輕暨其他法定加減原因（如身分加減）與加減
    例等一切情形，綜其全部罪刑之結果而為比較（最高法院95
    年5 月23日刑事庭第8 次會議決議參照）。經查：
  (一)被告行為時毒品危害防制條例第4 條第1 項雖未修正，惟併
    科罰金部分，依修正前刑法第33條第5 款規定「主刑之種類
    如下：五、罰金：1 元以上」，該罪之罰金刑為最低得科新
    臺幣3 元，最高得科新臺幣10,000,000元。而依修正後刑法
    第33條第5 款修正為「主刑之種類如下：五、罰金：新臺幣
    1,000 元以上，以百元計算之」之規定，該罪之罰金刑最低
    得科新臺幣1,000 元以上，最高得科新臺幣10,000,000元，
    比較新舊法，應以被告行為時之刑法第33條之規定計算併科
    罰金之最低額較有利於被告。
  (二)刑法第28條共犯修正施行前規定「2 人以上共同實施犯罪之
    行為者，皆為正犯」，修正施行後規定「2 人以上共同實行
    犯罪之行為者，皆為正犯」，修法後將完全未參與犯罪行為
    之實行之陰謀共同正犯及預備共同正犯刪除。而本件被告對
    於運輸毒品行為有犯意聯絡及行為分擔，且已將毒品自中國
    大陸地區運輸來台，已著手於犯罪行為，屬實行運輸犯行之
    正犯，不論依修正前之刑法第28條，或修正後之刑法第28條
    之規定，均構成共同正犯，對被告而言並無有利或不利之情
    形，自不生新舊法比較之問題，應逕依修正前之刑法第28
    條，論以共同正犯。
  (三)本件被告於犯罪時之刑法第64條第2 項、第65條第2 項有關
    死刑或無期徒刑減輕之規定分別為：「死刑減輕者，為無期
    徒刑，或為15年以下12年以上有期徒刑」、「無期徒刑減輕
    者，為7 年以上有期徒刑」，而95年7 月1 日修正公布施行
    之刑法前開規定則為：「死刑減輕者，為無期徒刑」、「無
    期徒刑減輕者，為20年以下15年以上有期徒刑」，比較修正
    前後之規定，以修正前之規定對被告較為有利。
  (四)綜合全部罪刑比較之結果，依刑法第2 條第1 項從舊從輕原
    則之規定，以舊法之規定有利於被告，自應適用修正前之刑
    法處斷。
三、所犯罪名及科刑理由：
  (一)查海洛因係屬毒品危害防制條例第2 條第2 項第1 款之第一
    級毒品，亦屬行政院依據懲治走私條例第2 條第4 項所頒訂
    「懲治走私條例公告管制物品項目及其數額」之公告甲項第
    4 款所列之管制進出口物品，不限其數額，均不得私運進出
    口；被告雖於大陸地區取得本件扣案第一級毒品海洛因，惟
    係經由澳門地區運送進入臺灣地區，依香港澳門關係條例第
    35條第2 項、第3 項規定，輸入或攜帶進入臺灣地區之香港
    或澳門物品，以進口論，輸往香港或澳門之物品，以出口論
    ，分別依輸入物品、輸出物品有關法令之規定辦理，自不再
    依懲治走私條例第12條以自大陸地區私運物品進入臺灣地區
    之準走私論（最高法院93年第3 次刑事庭會議決議參照）。
    是核被告所為，係犯毒品危害防制條例第4 條第1 項運輸第
    一級毒品罪、懲治走私條例第2 條第1 項私運管制物品進口
    罪。
  (二)被告持有第一級毒品海洛因後，復進而運輸，其持有之低度
    行為應為運輸之高度行為所吸收，不另論其持有第一級毒品
    罪。
  (三)被告與真實姓名年籍不詳之王姓男子及另一黃姓男子，就上
    開運輸第一級毒品海洛因、私運管制物品進口罪間，有犯意
    聯絡及行為分擔，為共同正犯
  (四)被告以1 行為觸犯上開2 罪名，為想像競合犯，依刑法第55
    條之規定，應從較重之毒品危害防制條例第4 條第1 項運輸
    第一級毒品罪處斷（按被告行為後，94年2 月2 日修正公布
    之刑法，自95年7 月1 日施行，修正後之刑法第55條關於想
    像競合犯之規定，增訂「但不得科以較輕罪名所定最輕本刑
    以下之刑」之但書規定。依最高法院95年第8 次刑事庭會議
    決議，認此係科刑之限制，為法理之明文化，非屬法律之變
    更，附此敘明）。
  (五)被告上開所犯運輸第一級毒品罪之法定本刑為死刑或無期徒
    刑，惟念其因一時失慮，誤蹈法網，接受他人之指揮而運輸
    毒品，並非主謀，參與犯罪之情節尚輕，所運送如之海洛因
    總淨重505.41公克，純質淨重為355.15公克，亦與運毒集團
    以貨櫃、漁船等方式大量運輸毒品入台之情節不同，且於搭
    機返國時，甫於通關入境時即遭查獲，海洛因尚未流入市面
    ，對社會之危害性已即時獲阻，犯罪情狀在客觀上可引起一
    般人同情，尚可憫恕，倘科以法定最輕本刑之無期徒刑，猶
    嫌情輕法重，爰依刑法第59條之規定，酌量減輕其刑（按被
    告行為後，修正後刑法第59條關於酌減其刑之規定，雖增訂
    「認科以最低度刑仍嫌過重」之規定，然此為法院就刑之裁
    量及酌減審認標準見解之明文化，非屬法律之變更，附此敘
    明）。
五、爰審酌被告自大陸地區運輸如犯罪事實欄所載之第一級毒品
    海洛因返臺，對社會仍有潛在之危險性，倘未予嚴厲規範，
    影響所及，易使海洛因自境外輸入國內，而使毒品充斥於社
    會，如此一來，則非僅多數個人之生命、身體將受侵害，社
    會、國家之法益亦不能免，危害之鉅，當非個人一己之生命
    、身體法益所可比擬，是被告所為自應受有相當程度之刑事
    非難；惟考量本件被告犯後坦承犯行，態度尚佳，所運輸之
    海洛因數量，均已為警即查獲，尚未流入市面造成實害，及
    被告犯後未有證據證明因此而獲利等一切情狀，量處如主文
    所示之刑。又依被告所犯運輸第一級毒品罪之性質，認有褫
    奪公權之必要，爰依刑法第37條第2 項規定，併予宣告褫奪
    公權5 年。
六、沒收部分：
  (一)扣案之海洛因8 包（合計淨重505.41公克，純質淨重355.15
    公克，空包裝重42公克）均屬第一級毒品，已如前述，而各
    該包裝海洛因之夾鏈袋（總重42公克），雖經法務部調查局
    就之與其所盛裝之第一級毒品海洛因分別鑑析其重量，有法
    務部調查局前開鑑定通知書1 紙在卷可憑，惟因法務部調查
    局一般係以傾倒之方式，將包裝袋內之第一級毒品海洛因倒
    出而與包裝袋分離而稱重，必要時，輔以刮杓刮取袋內粉末
    ，然無論依何種方式分離，包裝袋內均有極微量之第一級毒
    品海洛因殘留，業經法務部調查局93年3 月19日調科壹字第
    09300113060 號函釋在案，此為本院職務上已知之事實，足
    認前開各空包裝袋（總重42公克），內含極微量第一級毒品
    海洛因殘留而無法析離，均應整體視為查獲之第一級毒品海
    洛因，依毒品危害防制條例第18條第1 項前段之規定，不問
    屬於犯人與否，均宣告沒收銷燬之；而鑑驗所耗損之毒品，
    既已費失，自無庸宣告沒收銷燬。
  (二)另扣案之白色休閒鞋1 雙、NOKIA 廠牌行動電話1 具（序號
    ：000000000000000 ，不含SIM 卡），為被告所有，且白色
    休閒鞋1 雙係供藏放本件扣案之海洛因，而上揭行動電話則
    係供王姓男子與被告聯繫運輸第一級毒品入境臺灣地區事宜
    所用之物，業據被告於警詢及本院訊問時（95年度聲羈字第
    544 號卷）供承在卷，均屬供運輸本件扣案第一級毒品海洛
    因所用之物，應依同條例第19條第1 項規定沒收之；至上開
    行動電話之SIM 卡，係用戶向電信公司所租用，非用戶所有
    ，自非本件被告所有，故不為沒收之諭知，應予敘明。
  (三)至未扣案之被告自共犯王姓男子處收受之50,000元，係被告
    從事運輸第一級毒品入境臺灣地區之報酬，為被告獨自一人
    之犯罪所得，業據其自承在卷，應併依前揭條例第19條第1
    項規定，宣告沒收，如全部或一部不能沒收時，以其財產抵
    償之。
據上論斷，應依刑事訴訟法第299 條第1 項前段，毒品危害防制
條例第4 條第1 項、第18條第1 項前段、第19條第1 項，懲治走
私條例第2 條第1 項、第11條，刑法第11條、第2 條第1 項前段
、修正前刑法第28條、第55條、第59條、第37第2 項，判決如主
文。
本案經檢察官乙○○到庭執行職務。
中    華    民    國    95    年    9     月    21    日
                  刑事第八庭    審判長法  官  李政庭
                                      法  官  王俊彥
                                      法  官  李育信
以上正本證明與原本無異。
如不服本判決，應於送達後10日內，向本院提出上訴狀。
中    華    民    國    95    年    9     月    21    日
                                      書記官  廖佳玲
附錄本案論罪科刑法條全文：
毒品危害防制條例第4條第1項
製造、運輸、販賣第一級毒品者，處死刑或無期徒刑；處無期徒
刑者，得併科新臺幣 1 千萬元以下罰金。
懲治走私條例第2條
私運管制物品進口、出口逾公告數額者，處 7 年以下有期徒刑，
得併科新臺幣 3 百萬元以下罰金。
前項之未遂犯罰之。
第 1 項所稱管制物品及其數額，由行政院公告之。


司法院資訊處製作；財團法人民間司法改革基金會備份。
